臺灣高雄地方法院刑事判決　　　　　　　　　　　　　九十一年度交易字第九九號
　　公　訴　人　臺灣高雄地方法院檢察署檢察官
　　被　　　告　甲○○○
　　選任辯護人　吳賢明
　　　　　　　　王進勝
　　　　　　　　許乃丹
右列被告因過失致死案件，經檢察官提起公訴（九十年度偵字第二一二七九號），本
院判決如左：
    主    文
甲○○○因過失致人於死，處有期徒刑肆月，如易科罰金，佰元折算壹日。緩刑貳
年。
    事    實
一、甲○○○於九十年十一月十二日上午六時五十分許，駕駛其所有、車牌號碼ＹＶ
    四六０七號自用小客車，沿高雄縣仁武鄉○○○路由南向北方向行駛，行經高雄
    縣仁武鄉○○村○○○路與八德二路口，原應注意汽車行駛至交岔路口，轉彎車
    應讓直行車先行，而當時天氣晴、日間自然光線、視距良好、柏油省道乾燥平直
    、無缺陷及障礙，依其智識、能力又無不能注意之情事，詎甲○○○竟疏未注意
    、貿然自高楠公路最外側快車道右轉向八德二路，適有尤明智騎乘其所有、車牌
    號碼ＰＭＡ二二三號重型機車，沿高雄縣仁武鄉○○○路慢車道由南向北方向直
    行，行經高楠公路與八德二路口，原應注意車前狀況，並隨時採取必要之安全措
    施，依其智識、能力又無不能注意之情事，竟亦疏未注意，貿然快速進入路口，
    甲○○○所駕車輛右前側車輪上方遂遭尤明智所乘機車車頭猛力撞擊，甲○○○
    並因試圖閃避尤明智而緊急左轉撞及陳朝祈所駕駛、沿高雄縣仁武鄉○○村○○
    ○路由東向西方向行駛、在八德二路與高楠公路口違規超越路口停止線暫停等待
    紅燈之車牌號碼ＵＸ一四五七號自用小客車左前車門，尤明智則因撞擊而與所騎
    乘之機車分離、身體向前飛越甲○○○所駕車輛車頭前方、下身彈落至陳朝祈所
    駕車輛下，受有右側頭部、面部、胸部、腹部多處嚴重挫擦傷，因腦部、腹腔出
    血、肝臟破裂，於同日上午七時八分許經送往行政院國軍退除役官兵輔導委員會
    高雄榮民總醫院（以下簡稱高雄榮民總醫院）急救無效後死亡。甲○○○於肇事
    後、犯罪未發覺前，主動撥打電話報警，並向到場處理之員警承認肇事自首而願
    接受裁判。
二、案經高雄市政府警察局仁武分局報請臺灣高雄地方法院檢察署檢察官偵查起訴。
    理    由
一、訊據被告甲○○○對於右揭事實均坦承不諱，核與在場人陳朝祈供述情節及高雄
    市○○○○○道路交通事故調查報告表、現場照片、車輛照片、駕駛執照、行車
    執照、保險證、酒精濃度檢測單、高雄榮民總醫院法醫參考病歷摘要、臺灣高雄
    地方法院檢察署相驗屍體證明書所載相符，當日被害人尤明智車禍受有右側頭部
    、面部、胸部、腹部多處嚴重挫擦傷，因腦部、腹腔出血、肝臟破裂，於送往高
    雄榮民總醫院急救無效後死亡，並經臺灣高雄地方法院檢察署檢察官督同法醫師
    相驗屬實，有勘驗筆錄、驗斷書、相驗屍體證明書可稽，當日天氣晴、日間自然
    光線、視距良好、柏油省道乾燥平直、無缺陷及障礙，依被告之智識、能力又無
    不能注意之情事，亦據高雄縣警察局仁武分局仁武分駐所據報處理之員警觀察、
    記載明確，有高雄縣警察局道路交通事故調查報告表可考，其中尤明智所受傷勢
    並無車輛碾壓痕跡，多係因大力撞擊所致，並經法醫師裴起林於驗斷書中記載明
    確，參諸高雄縣警察局刑警隊現場勘查並就陳朝祈所駕駛、車牌號碼ＵＸ一四五
    七號自用小客車左前輪擋泥板、左前輪胎紋底內縫隙、左前輪胎內側胎邊、左前
    輪旁底盤採檢送驗結果，均無血跡反應，有高雄縣警察局仁武分局仁警刑字第０
    ００一號函及鑑識組刑案現場勘查報告表、證物採驗紀錄表、採證照片、內政部
    警政署刑事警察局第00000000000號鑑驗書可按，足認當日陳朝祈所
    駕車輛確未移動、碾壓被害人尤明智，尤明智乃因所騎乘機車猛力撞擊被告所駕
    車輛右前車輪上方後，與其所騎乘之機車分離、身體向前飛越被告所駕車輛車頭
    前方、下身彈落至陳朝祈所駕車輛下，右側頭部、面部、胸部、腹部因猛力撞擊
    地面而受有多處嚴重挫擦傷，導致腦部、腹腔出血、肝臟破裂死亡，並非遭車輛
    碾斃，已堪認定。
二、按道路交通安全規則中汽車指在道路上不依軌道或電力架線而以原動機行駛之車
    輛（包括機器腳踏車）；前項第一款所指之汽車，如本規則同一條文或相關條文
    就機器腳踏車另有規定者，係指除機器腳踏車以外四輪以上之車輛；駕駛人駕駛
    汽車，應遵守道路交通標誌、標線、號誌之指示，並服從執行交通勤務之警察或
    依法令執行指揮交通及交通稽查任務人員之指揮；汽車行駛時，駕駛人應注意車
    前狀況，並隨時採取必要之安全措施；汽車行駛至交岔路口，轉彎車應讓直行車
    先行，道路交通安全規則第二條第一項第一款、第二項、第九十條、第九十四條
    第三項、第一百零二條第一項第六款前段定有明文。本件被告於九十年十一月十
    二日上午六時五十分許，駕駛其所有、車牌號碼ＹＶ四六０七號自用小客車，沿
    高雄縣仁武鄉○○○路由南向北方向行駛，行經高雄縣仁武鄉○○村○○○路與
    八德二路口時，當時天氣晴、日間自然光線、視距良好、柏油省道乾燥平直、無
    缺陷及障礙，依被告之智識、能力又無不能注意之情事，前已述及，揆諸上揭法
    條，被告自應注意讓進入路口之直行車先行通過該路口，被告竟未注意被害人尤
    明智騎乘車牌號碼ＰＭＡ二二三號重型機車沿高雄縣仁武鄉○○○路慢車道由南
    向北方向直行欲通過該路口，仍貿然右轉，致騎乘機車沿慢車道直行進入該路口
    、但亦疏未注意車前狀況及採取必要安全措施之尤明智閃避不及、猛力撞及被告
    所駕車輛右前側車輪上方，尤明智並因猛力撞擊而與其所騎乘之機車分離、身體
    向前飛越被告所駕車輛車頭前方、下身彈落至陳朝祈所駕駛、沿高雄縣仁武鄉○
    ○村○○○路由東向西方向行駛、在八德二路與高楠公路口違規超越路口停止線
    暫停等待紅燈之車牌號碼ＵＸ一四五七號自用小客車下，右側頭部、面部、胸部
    、腹部因猛力撞擊地面而受有多處嚴重挫擦傷，導致腦部、腹腔出血、肝臟破裂
    死亡，被告有過失甚明，且其過失行為與被害人尤明智之死亡間，有相當因果關
    係；本件車禍經臺灣高雄地方法院檢察署檢察官函請臺灣省高屏澎區車輛行車事
    故鑑定委員會鑑定結果，亦認被告駕駛自用小客車右轉未讓慢車道直行車先行為
    肇事原因，有臺灣省高屏澎區車輛行車事故鑑定委員會高屏澎鑑字第九０一九一
    ０號覆函暨鑑定意見書附卷可資參佐，雖被害人尤明智亦有未注意車前狀況並隨
    時採取必要安全措施之過失，此觀道路交通事故調查報告表中被害人尤明智於現
    場並未留有任何煞車、閃避痕跡自明，但被害人之過失並不能減免被告之過失，
    併此敘明。則本件事證已臻明確，被告犯行堪以認定，應依法論科。
三、核被告所為，係犯刑法第二百七十六條第一項過失致人於死罪。被告於肇事後，
    警察機關尚不知悉犯罪事實及犯罪人前，主動報警，並向到場處理之員警坦承為
    肇事者，有道路交通事故調查報告表可憑，則被告對於有權偵查犯罪之機關尚不
    知犯罪事實及犯罪人之前自首而願接受裁判，應依刑法第六十二條之規定減輕其
    刑。爰審酌本件被告並無前科、素行良好，有臺灣高等法院被告全國前案紀錄表
    、臺灣高雄地方法院檢察署刑案資料查註紀錄表可佐，於犯罪後自首接受裁判，
    雖駕駛汽車疏未注意交通安全相關規定，終至肇事致人於死，造成無可挽救之遺
    憾，並使被害人家屬痛失至親，犯罪所生危害甚重，但就是件車禍之發生，被害
    人亦有過失，且被告已與被害人家屬達成和解，有和解書一紙立卷足憑等一切情
    狀，量處如主文所示之刑，並諭知易科罰金之折算標準。又被告前未曾受有期徒
    刑以上刑之宣告、素行甚佳，業如前述，經此偵、審程序後，當知所警惕、信無
    再犯之虞，本院認宣告之刑以暫不執行為適當，爰併予宣告緩刑二年，以啟自新
    。
據上論斷，應依刑事訴訟法第二百九十九條第一項前段，刑法第二百七十六條第一項
、第六十二條前段、第四十一條第一項、第七十四條第一款，罰金罰鍰提高標準條例
第一條前段、第二條，判決如主文。
本案經檢察官楊忠城到庭執行職務。
中      華      民      國    九十一    年      五      月      七      日
                                臺灣高雄地方法院交通法庭
                                      法  官  洪  文  慧
右正本證明與原本無異。
如不服本判決，應於判決送達後十日內，向本院提出上訴狀。
                                      書記官  蔡  維  容
中      華      民      國    九十一    年      五      月      七      日
